臺灣宜蘭地方法院刑事判決　　　　　　　九十二年度訴字第一一五號
　　公　訴　人　臺灣宜蘭地方法院檢察署檢察官
　　被　　　告　辛○○
　　　　　　　　庚○○
　　共　　　同　本院公設辯護人甲○○
　　指定辯護人
右列被告因強盜案件，經檢察官提起公訴（八十九年度偵字第五四九號），本院判決
如左：
    主  文
辛○○共同意圖為自己不法之所有，結夥三人以上，以強暴至使不能抗拒，而取他人
之物，累犯，處有期徒刑柒年陸月，扣案如附表一、二所示之物均沒收之。
庚○○共同意圖為自己不法之所有，結夥三人以上，以強暴至使不能抗拒，而取他人
之物，累犯，處有期徒刑柒年陸月，扣案如附表一、二所示之物均沒收之。
    事  實
一、辛○○前因竊盜案件，分別經臺灣臺中地方法院以八十三年度易字第二五九一號
    刑事判決判處有期徒刑五月確定，及臺灣板橋地方法院以八十三年度易字第五三
    五一號刑事判決判處有期徒刑五月確定；另因違反麻醉藥品管理條例案件，經臺
    灣高等法院以八十三年上易字第五○一六號刑事判決判處有期徒刑六月確定。而
    上開有期徒刑五月、五月、六月，經臺灣高等法院以八十四年度聲字九○四裁定
    定其應執行刑有期徒刑一年二月，於民國八十五年一月二十九日執行完畢出監。
    庚○○曾因過失傷害案件，經本院以八十七年度交簡字第三○號刑事判決判處有
    期徒刑五月確定，並於八十八年十月六日執行完畢。
二、緣丁○○因故而需現金週轉，於八十九年二月十二日前往臺北找辛○○、庚○○
    二人借錢，辛○○及庚○○即於八十九年二月十二日，帶同丁○○前往桃園龍潭
    某不詳處所向辛○○及庚○○之年籍、姓名不詳之友人借得新台幣（以下同）三
    萬元，丁○○借得上開款項後，即於八十九年二月十三日前往址設臺北縣新莊市
    ○○路一百號之大豐小客車租賃公司，由其另一不知情之友人丙○○代為承租車
    牌號碼ＣＸ—六一○三號之自用小客車，丁○○支付租車款後，便由辛○○駕車
    搭載庚○○、丁○○返回宜蘭，庚○○、辛○○並於丁○○返家後，再於八十九
    年二月十四日下午三時許，至丁○○位於宜蘭縣員山鄉○○路一百六十五號住處
    ，以上開自用小客車搭載丁○○至宜蘭市文化中心前，與駕駛另一輛車牌不詳之
    自用小客車之前開不詳姓名友人五人會合後，要丁○○交付其先前之借款三萬元
    ，惟因丁○○無力支付，辛○○、庚○○等人即與丁○○前往丁○○之姨媽即己○○位於宜蘭市○○街五十二巷二十一號住處，由庚○○陪同丁○○欲向己○○
    借貸三萬元，嗣因己○○予以回絕，辛○○、庚○○等人即將丁○○載離該處，
    途中辛○○先於宜蘭縣某不詳書局購買商業本票一本，再要求丁○○簽立面額合
    計十五萬元之商業本票三紙，然因丁○○不從，辛○○、庚○○與前開姓名、年
    籍不詳男子共同基於意圖為自己不法所有之犯意聯絡，共同毆打丁○○（傷害部
    分未據告訴），以此方式至使丁○○不能抗拒，強迫丁○○簽下發票日均為八十
    九年一月十日、到期日均為八十九年二月十日、面額各為五萬元之商業本票三張
    ，且辛○○並當場提出其事先備妥而內容略為：「丁○○向辛○○不知情之同居
    人壬○○於八十九年元月八日借款十五萬元」之借據一紙，復由丁○○於該借據
    立據人處簽名捺指印，並由辛○○於借據上見證人處署名庚○○姓名，辛○○、
    庚○○等人共同基於妨害自由犯意之聯絡，強押丁○○而剝奪丁○○之行動自由
    後，再於同日晚間七時許，辛○○、庚○○及其隨行之友人驅車並帶同丁○○前
    往己○○住處，適己○○在住處騎樓縫製衣服，其中一人在己○○前出示前開本
    票三張，而丁○○亦再次向己○○借款，惟仍遭己○○回絕，嗣辛○○等一行人
    即於上處毆打丁○○，隨後再將丁○○載往宜蘭縣五結鄉二結村某大樓地下室停
    車場並再度毆打，且見丁○○身上尚有一萬五千元，即接續前開犯意強取將該一
    萬五千元後，再交付其中二千四百元作為丁○○醫藥費後，該數名不詳姓名之男
    子即離去，再由辛○○、庚○○以車輛搭載丁○○四處籌錢，然因丁○○無力籌
    出該筆款項，辛○○及庚○○便於同日晚間十一、二時許將丁○○載回其住處，
    於丁○○下車前，辛○○及庚○○發現丁○○身上尚有二千四百元，復接續前開
    犯意而強取之，得手後，並喝令丁○○需於八十九年二月十五日中午十二時前交
    付十五萬元，旋即揚長而去。迄八十九年二月十五日晚間九時許，辛○○與庚○○撥打電話與丁○○，並與其約定將前往其住處取款，丁○○便報警處理，嗣同
    日晚間九時三十分許，辛○○、庚○○駕駛前開丁○○所租得之自用小客車搭載
    不知情之陳雄富（另由臺灣宜蘭地方法院檢察署檢察官為不起訴處分）到達現場
    時即為警查獲，並當場扣得前開本票三紙及借據一紙。
三、案經宜蘭縣警察局宜蘭分局報請臺灣宜蘭地方法院檢察署檢察官偵查起訴。
    理  由
一、訊據被告辛○○、庚○○二人均矢口否認有前揭妨害自由、強盜犯行，(1)被告辛○○辯稱：丁○○拿祖父的土地權狀到臺北說要借錢，伊沒有辦法借錢，丁○○
    說要找錢莊借錢，伊、庚○○、丁○○我們三人翻閱雜誌找地下錢莊，找到之後
    地下錢莊人說丁○○的祖父印鑑證明已經過期，地下錢莊的人不借錢給丁○○，
    要丁○○回去補印鑑證明，因為丁○○沒有錢回去向錢莊借錢，但錢莊的人不借
    ，便要伊作擔保，丁○○說如果沒還要還十倍，伊就簽了十萬的本票在錢莊那裡
    ，之後他們拜託朋友丙○○租車，伊、壬○○、庚○○、丁○○還有伊的小孩一
    起回宜蘭，伊先將壬○○、小孩載到伊二姐家，之後去戶政事務所辦印鑑證明，
    再到地政事務所辦地籍圖，由於印鑑證明不是本人無法辦，伊說這怎麼辦，丁○○說頂多錢還給他們，後來去找丁○○的阿姨己○○借錢，己○○不借，那時候
    錢莊的人已經到宜蘭，他們拿那些資料給錢莊的人看，錢莊的人生氣，錢莊的人
    去地政事務所知道權狀被報遺失，錢莊的人就把他們三人押走，丁○○被錢莊的
    人押到己○○家借錢，庚○○、丁○○沒有和伊坐同車，當時錢莊的人開二部車
    過來約七、八個人，當時伊人在車上，後來伊看到丁○○又被錢莊的人押上車，
    之後就被載走到礁溪的房子，丁○○先被帶到地下室，伊和庚○○接著被帶下去
    ，伊在電梯被打，庚○○在旁邊被押住，電梯門開時看到丁○○好像有被打，錢
    莊的人說要給伊三天籌十五萬，不然要到伊家裡敲房子，伊向丁○○說現在怎麼
    辦，丁○○便簽了十五萬的本票及借據一張給伊作保證，借據是伊寫好給丁○○
    簽名，見證人庚○○是伊寫的，庚○○在場還有一個朋友綽號阿順在場，然後就
    各自去籌錢，案發當天丁○○說錢籌到了要伊過去，伊過去之後警察就來了云云
    ；(2)被告庚○○則辯稱：當初伊在台北工作，丁○○到臺北並帶他祖父的所有權
    狀要伊向別人借錢，伊說沒有辦法，後來他們住在辛○○家裡，並從雜誌上找地
    下錢莊，由於丁○○的資料只有一張過期的印鑑證明，無法借錢，丁○○說要向
    地下錢莊借錢要伊和辛○○擔保，借了三萬元由伊和辛○○擔保，丁○○簽了一
    張借據，由伊和辛○○作擔保，丁○○說要回宜蘭辦證件且說一定會辦出來，如
    果辦不出來願意賠三十萬元，後來他們租車回來宜蘭，租車是用丙○○名義租的
    ，伊、辛○○、丁○○三人就一起回宜蘭，丁○○說隔天一定會將證件辦出來，
    回到宜蘭伊和辛○○就走了，後來丁○○打電話找我們一起去辦證件，第二天地
    下錢莊的人到宜蘭來約在文化中心，但丁○○才辦了一張地籍圖，伊、辛○○、
    壬○○、丁○○四人一起到文化中心等地下錢莊的人，地下錢莊來了三、四人開
    了一部還是二部車子，丁○○只拿出地籍圖給地下錢莊的人，說印鑑證明要本人
    去辦，，地下錢莊的人看了地籍圖後說土地面積和當初講的不符，地下錢莊的人
    很生氣說他們再騙他，丁○○說辦不成大不了還錢，伊和丁○○還有二個地下錢
    莊的人一起去向丁○○的阿姨己○○借錢，因為到了己○○家，二個地下錢莊的
    人在外面等，己○○不借錢他們就一起走了，走了之後他們又和地下錢莊的人在
    宜蘭會合，丁○○帶一部分地下錢莊的人去籌錢，一部分的人跟著辛○○和伊去
    辛○○阿姨家籌錢，地下錢莊的人要辛○○簽三張本票，金額太久好像拾伍萬或
    參拾萬，當時丁○○沒有和他們在一起，後來二邊人再會合先去己○○家借錢，
    己○○不借，他們就出來，地下錢莊的人說丁○○有還一萬五千元，但地下錢莊
    的人說剩下的要找辛○○，當地下錢莊的人走了之後，丁○○說要回去籌錢，辛○○叫丁○○不要跑掉，丁○○寫了三張本票及借據給辛○○，後來丁○○就回
    去了，第二天丁○○打電話給他們去丁○○老家，到了之後就被警察抓了，而三
    張本票及借據在車上找到云云。然查：
  (一)被害人丁○○就前開犯罪事實：於(1)於九十一年十一月二十九日偵查中結證稱：
    伊與辛○○、庚○○去龍潭找辛○○、庚○○朋友借錢，錢是伊要借，就跟他朋
    友借三萬元，是辛○○、庚○○擔保，伊沒有簽發本票，要借之前伊跟辛○○、
    庚○○說好一起攤還，借好每人分擔一萬元，然後錢先放伊這邊，伊說要租車回
    宜蘭，就透過朋友丙○○租車，租完車後一起回宜蘭，由辛○○開車，隔天他們
    就叫伊三萬元都拿出來還給朋友，伊說當初不是說好了一起還，他們說錢都是放
    在伊那邊當然要伊還錢，伊就不要，他們就叫羅東好幾位朋友把伊押到某地下室
    打伊，並且把伊身上所剩下之一萬五千多元拿走，辛○○、庚○○便說借一萬元
    ，要還五萬元，並把伊押至阿姨那邊向阿姨拿錢，去之前先在路邊書局買本票，
    是辛○○買的，就在車上強押伊簽發本票，伊不簽發本票他們就打伊，後來伊簽
    了，借據不是伊寫的，而是他們寫好後由伊蓋手印，之後他們就押伊到阿姨家，
    伊把情形說給阿姨聽，阿姨說借三萬元為何要還十五萬，然後阿姨就生氣，不理
    他們，他們一群人就在阿姨家門口打伊，並強押伊上車，在車上辛○○、庚○○
    一直打伊，並開到羅東附近逛，說是要找朋友還錢，逛到三更半夜，辛○○、庚○○就說現在先放伊回去，隔天中午十二時前要湊十五萬元出來，伊回家後就告
    訴家人，家人就帶伊去報警，並去醫院驗傷，驗完傷後伊將傷單帶到枕山派出所
    報案，到黃昏時，他們在電話中留言，說不出來就要開槍，後來他們又打來，伊
    就告訴他門錢已經湊到了，在伊舊房子交錢，後來他們到了就被警察抓等語（參
    見八十九年度偵字第五四九號卷第一百七十六頁九十一年十一月二十九日偵訊筆
    錄）；(2)復於本院九十二年五月六日調查中證稱：當時伊和女朋友住在板橋，之
    前在宜蘭認識辛○○、庚○○，租好房子後於八十九年二月十二日辛○○、庚○○到台北找伊聊天，當時因為快過年沒有錢就向他們借錢，他們二人說沒有錢就
    介紹他們的朋友借錢給伊，當天就到龍潭去借錢，那個人伊不認識，借了三萬元
    ，他朋友剛開始說要身分證抵押和簽借據，我說這和地下錢莊一樣，伊就不借了
    ，他朋友就說不用身分證但還是要借據，後來辛○○、庚○○代伊簽了借據作保
    證人，伊就拿了三萬元，他們就一起離開到臺北，伊只是暫時借二、三天就還，
    隔天伊請朋友丙○○去租車，租車之後他們一起開車回宜蘭，這當中他們都在一
    起，隔天十四日早上辛○○的朋友打電話要伊還三萬元，伊說好還三萬元，當天
    下午辛○○、庚○○和他朋友約好在文化中心碰面，碰面之後庚○○向他朋友說
    借三萬還十五萬元，伊說不可能，伊頂多還三萬元，他們就在車上打我，辛○○
    的朋友大概三、四人開二台車過來，他們就押伊到阿姨己○○家，伊就帶他們到
    我阿姨己○○家，在去己○○家途中先去書局買本票，再叫伊簽本票，伊不簽他
    們就打伊，並強押我的手簽三張面額各五萬元的本票並簽了一張借據，借據上庚○○姓名是何人簽的時間太久記不清楚，好像是辛○○簽的，到了己○○家辛○○在車上等，其他人和伊一起進入己○○家，伊向阿姨說欠人家三萬元要向阿姨
    借三萬元，庚○○就在旁邊說是欠十五萬元並拿出本票，己○○很生氣不理伊，
    門關起來他們就打伊，庚○○和他的朋友強押伊上車，拉上車還打伊，後來就押
    到辛○○親戚家的地下室打伊，辛○○、庚○○和那三、四人輪流打伊，辛○○
    的朋友有拿棍子打伊，並將借的三萬元剩下的一萬五千元搶走，後來押伊到羅東
    找朋友借錢，因為借不到錢，就載伊回家並說明天中午十二點要湊十五萬元，隔
    天他們打電話伊都沒接，伊就到派出所報警，而地下室是最後才去的，於九十一
    年十一月二十九日偵訊中應該是講錯了等語（參見本院九十二年五月六日訊問筆
    錄）；(3)再於本院九十三年二月十六日審理中證稱：於八十九年過年前伊因為乙○○關係認識辛○○、庚○○，他們二人剛好到板橋中正路我租屋處，快過年伊
    沒有錢，伊想向辛○○、庚○○借錢，他們沒有錢，辛○○、庚○○帶伊到桃園
    龍潭，找他們二人共同朋友，姓名不知道伊也不認識，問伊說要借多少，伊說三
    萬元，借據他們事先寫好，他朋友說要身分證抵押，伊說這樣和地下錢莊有何不
    同，伊說不要，後來他們就說簽名就好，伊就拿到三萬元，拿到錢後他們到辛○○租屋處，伊叫辛○○幫忙租車，因為我沒有牌照，後來我就找伊朋友丙○○，
    後來辛○○、庚○○就將車子佔住，回到宜蘭時身上借得錢只剩一萬五千元，其
    他的錢我們三人一起花掉，隔天桃園朋友有三、四人到宜蘭叫伊要還三萬元，我
    說好，借三萬還三萬元，當時伊與被告二人都在一起，伊就帶他們到己○○家，
    己○○不借錢，當時庚○○和伊一起進入己○○家，辛○○及其他人在車上，當
    時開二台車，他們就帶伊出來並載伊到文化中心，庚○○就對他朋友說借一萬還
    五萬元，總共要還十五萬元，伊說又不是借地下錢莊的錢，伊不肯，他們又要帶
    伊去己○○家，在這當中到宜蘭郵局總局旁邊的書局買一本商業本票，在車上要
    伊簽三張本票共十五萬元，當時車內還有辛○○、庚○○及下車買本票的人，買
    本票的人將面額寫好要伊簽名，伊不簽名他們三人就用拳頭打伊，伊還是不簽，
    被告辛○○還是庚○○其中一人搶拉伊的手簽名，之後他們又帶伊去己○○家要
    伊還十五萬元，全部的人進去己○○家並拿本票給己○○看，己○○還是不肯，
    說之前是借三萬元現在是十五萬元，己○○不理伊把門關起來，全部的人都在門
    口打我，後來辛○○、庚○○強拉伊上車，一路上還是一直打我，後來載我到一
    個地下室，到地下室後，那些人有的人拿棍子有的用拳頭打伊，而被告二人是用
    拳頭打我，用腳踢伊，要伊還十五萬元，並拿走伊身上的一萬五千元，一萬五千
    元被桃園那位借錢的朋友拿走，拿走錢的同時再給伊二千三、四百元給伊去看醫
    生，桃園的人走後剩下被告二人，在地下室告訴伊要還十五萬元，後來又強押伊
    上車去籌錢，當時已經很晚，沒有籌到錢，被告二人說隔天中午要籌到十五萬元
    ，不然要到伊家放鞭炮，開到伊家放伊下來時，庚○○說伊身上還有二千四百元
    ，伊不給庚○○強行拿走，辛○○雖說要留給伊看醫生，但庚○○說有錢會讓伊
    跑掉，後來辛○○就沒說什麼，伊就回家，隔天早上辛○○、庚○○一直打我手
    機找伊，伊受不了就去報警，並騙說籌到錢約在宜蘭新城路交錢，被告二人過去
    就被警察抓了，大概情節就是這樣，細節因為時間太久不記得等語（參見本院九
    十三年二月十六日審判筆錄）。惟按證人係以其親身見聞經歷於法院中陳述，而
    就證人於事發當時之認知，與其所處之環境、心理狀態均有關聯，再人之記憶有
    限，縱對印象較深之事物能記得，然對其發生的細節則可能忘記或混淆，是對於
    案發之情節往往隨著時間而有淡忘，就其間之細節無法一一記明。而依被害人丁○○之前後證述，就其向被告二人借錢後，由被告二人陪同前往桃園龍潭被告二
    人某朋友處借得三萬元後，由案外人丙○○帶為租車後，與被告二人共同返回宜
    蘭，嗣因地下錢莊前來討債，遭被告等人強押後，先前往己○○處借錢未果後，
    遭毆打並強行簽發本票、借據，再第二次前往己○○家中借錢，仍遭拒絕後，於
    己○○住處外遭毆打後被強押至某地下室毆打，並搶取身上一萬五千元等情，證
    人丁○○前後供述情節大致一致，雖就地下錢莊之人數多少，於二次前往己○○
    家中由何人陪同等細節不盡一致，但依被害人當時所處之環境，及本件發生時間
    係八十九年二月十五日，而前開證述係分別於九十一年十一月二十九日、九十二
    年五月六日、九十三年二月十六日，雖其中細節供述不一，但仍無礙被害人丁○○前開證詞之認定。
  (二)再證人丙○○於偵查中證稱：車牌號碼ＣＸ─六一○三號這部車係伊租的，而租
    車之前庚○○、郭宜生（丁○○）說要回宜蘭，他們二人都沒有駕照，由伊出面
    租車，於八十九年二月十三日到新莊市○○路輔仁大學的大豐出租車行，約定租
    一天，租金二千五百元，車資是郭宜生付的等語（參見八十九年度偵字第五四九
    號偵查卷第四十三頁八十九年二月二十五日偵訊筆錄），就被告二人與丁○○租
    車一節，經核亦與被告二人供承及證人丁○○前開證述相符，此外，並有租用汽
    車切結書一紙附卷可稽。而被告二人與被害人丁○○返回宜蘭後，就二次前往己○○住處借錢一節，依證人己○○於偵查中及本院之證述：(1)於八十九年二月二
    十五日偵查中證稱：八十九年二月十四日下午三時許，辛○○、庚○○、郭宜生
    （丁○○）三人到宜蘭市○○街五十二號住處，郭某向伊開口借三萬元，說臺北
    租屋處要買傢俱，伊沒有借他，庚○○說郭某向人借三萬元，由庚○○擔保，郭
    某一直要借，伊拒絕，當天下午七時許，郭某又來，郭某神情緊張要向伊借錢，
    伊一直強調說不可能，一個戴眼鏡的人拿出三張本票。放在裁縫機上說如果沒拿
    到，人要押走，伊還是不給，郭某一直要求借他錢，伊沒有答應，伊先生把伊推
    到屋內廚房，伊聽到外面說人要押走，聲音是戴眼鏡講的，郭某跟他們說再給三
    分鐘，郭某一直喊阿姨拜託，後來聽到有聲音，車子就開走，後來鄰居看到說你
    姪子被打，而戴眼鏡的是辛○○等語（參見八十九年度偵字第五四九號偵查卷第
    三十九頁八十九年二月二十五日偵訊筆錄）；(2)再於九十二年一月十三日偵查中
    證稱：當天大約下午三時許，起先是一位比較胖，身高約一百七十公分左右即卷
    附照片之庚○○陪丁○○找伊，丁○○說要借三萬，但伊不肯借，因為之前丁○○有陸續借一些錢，且伊已經沒有錢，丁○○就離開了，但是當時丁○○有要求
    庚○○離開一下，要與伊單獨說話，但庚○○不肯離開，當時丁○○身上並沒有
    受傷，再來就是當天晚上七時左右，伊在家車衣服，看見二部車子到伊家，約十
    幾人，其中一部是白色的車子，另外一部沒有看清楚，二台車子是駛進巷子來，
    但是丁○○並沒有坐在車內，而是從巷口走進來，並且有一個人跟著他，當時丁○○以哀求的口氣說阿姨拜託借三萬元，當時伊堅持不肯，但丁○○又說不借給
    他，他會死掉，可是跟來的人說如果不借給丁○○，他們要對丁○○不利，該人
    並在旁邊一直說不是來看妳車衣服，你要拿錢就趕快，然後該人有拿東西放在縫
    紉機上面，當時伊沒有注意看那是什麼東西，事後伊在車子內，丁○○有打行動
    電話給伊，說對方傳簡訊給伊，後來丁○○報警，警察到伊家裡製作筆錄，伊才
    知道那些東西是本票等語（參見前開偵查卷第一百八十六頁九十二年一月十三日
    偵訊筆錄）；(3)而於本院審理中證稱：於當天下午三點丁○○帶一個人到我家說
    要跟伊借三萬元，那個人胖胖的，伊不借，丁○○告訴一起來的人說你出去，他
    要和伊講話，但那個人不肯，期間那個人的行動電話一直響，那個人有接，後來
    伊不借，丁○○和那個人就離開。而那個人好像是在場的庚○○，再於當天晚上
    七點多，當時我在騎樓車衣服，很多人過來，丁○○說阿姨你一定要救我，一定
    要借錢給我不然我會沒命，我看到二部車一部是白色，我有點心軟，想要借三萬
    元給他，但我先生阻止，有一個人有放東西在裁縫機上面，那一個人戴黑眼鏡很
    兇，其他人站在旁邊看，約有二、三人，伊就把門關起來，丁○○在外面一直敲
    門，伊聽到丁○○說阿姨一定要救他，求伊約有十分鐘，聽到打人的聲音，鄰居
    看到後來告訴伊說丁○○被打等語（參見本院九十三年二月十六日審判筆錄），
    依證人己○○分別於八十九年二月二十五日、九十二年一月十三日、九十三年二
    月十六日三次證述，就丁○○分別二次前往住處借錢，其中第一次係由被告庚○○陪同，第二次係多人共乘二部車前往，於提示三紙本票後，雖經被害人丁○○
    哀求仍借錢未果後，遭眾人毆打等情，前後證述均屬一致，且與被害人丁○○前
    開證述二次前往己○○住處借錢情節亦屬相符，再本件於八十九年二月十四日案
    發，證人己○○隨即於八十九年二月二十五日接受檢察官偵訊時，即當庭明確指
    認被告辛○○、庚○○二人，再被告庚○○於八十九年二月十六日移送臺灣宜蘭
    地方法院檢察署，經檢察官訊問時自承：「（二月十四日晚上七點你二人有無帶
    郭宜生到己○○住處要三萬元及十五萬元？）第一次下午三時許我跟辛○○有去
    ，第二次是下午七點多，我有在他家的外面，是辛○○與郭宜生進去，我被阿亮
    朋友二、三個押在車內，他們是地下錢莊的人到宜蘭，第二次下午七點多地下錢
    莊五個人連郭宜生、辛○○共七人到己○○家要錢。」（參見八十九年度偵字第
    五四九號偵查卷第二十五、二十六頁八十九年二月十六日偵訊筆錄），亦明確供
    承當日地下錢莊之人計有五人，而被告辛○○於第二次前往己○○住處時亦有隨
    同進入，足認證人己○○前開證述堪信為真實。
  (三)證人戊○○於本院審理中證稱：當天他們三人來我家找伊，辛○○說要借錢，借
    十五萬，之前辛○○很少向伊借錢，說郭宜生要還地下錢莊的錢，以辛○○、庚○○的名義向伊借錢還地下錢莊，伊只有那次見過郭宜生，伊答應借他們十五萬
    元，郭宜生當場簽本票及借據給辛○○、庚○○二人，本票幾張伊不知道，但全
    部金額是十五萬元，之後隔一個月左右，伊陸續拿給辛○○，總共給十萬元左右
    ，而這筆錢伊沒有向辛○○討等語（參見本院九十三年三月二十二日審判筆錄）
    。證人戊○○於本院審理中雖證稱係被害人丁○○與被告二人共同前往借錢，並
    由被害人郭宜生簽發本票及借據予被告辛○○，但依被告辛○○於為警查獲後移
    送臺灣宜蘭地方法院檢察署接受偵訊時，於八十九年二月十六日偵訊中供承：「
    是否恐嚇郭宜生清償三張五萬元之本票及借據？）沒有，是臺北地下錢莊要他簽
    的，地下錢莊姓名不知。」、「本票三張及借據一張（除郭宜生簽名外）其他誰
    寫的？）借據是我寫的，本票是臺北地下錢莊『阿亮』寫的，姓名不知。」（參
    見八十九年度偵字第五四九號卷第二十四、二十五頁八十九年二月十六日訊問筆
    錄），被告辛○○即否認本票、借據係在戊○○住處簽發以交付其作為擔保之用
，迄於本院審理中改稱係在戊○○住處簽發本票、借據，足見證人戊○○所為證
    述顯係勾串之詞，不足採信。
  (四)此外，被害人丁○○為被告辛○○、庚○○釋放後，即於八十九年二月十五日前
    往行政院衛生署宜蘭醫院驗傷，經診斷之結果，就頭部、腰部及下肢多處破裂傷
    ，有該院出具之診斷證明書一紙附卷可稽。再本件被害人丁○○係向桃園地下錢
    莊借款三萬元，詎被告辛○○、庚○○等人竟以強制手段至使被害人不能抗拒而
    簽發面額均為五萬元之本票三紙及借款金額為十五萬元之借據一紙以資償還，足
    見被告辛○○、庚○○等人不法之意圖甚明。綜上所述，本件事證明確，被告二
    人所辯顯係卸責之詞，不足採信，渠等犯行堪以認定，應依法論科。
二、按刑法上之強盜罪，係以強暴、脅迫或他法，使人不能抗拒而取其財物或使其交
    付為構成要件，參以本件被害人丁○○遭被告等人剝奪行動自由長達數小時，期
    間遭毆打後強迫簽發本票、借據及強取財物等情，依當時存在之前開具體情況，
    於客觀上已足抑壓被害人之抗拒，再依證人己○○證述被害人丁○○第二次前往
    借款時，向己○○懇求之語氣態度，足認被害人已喪失意思自由，而任由被告強
    取財物之程度。核與強盜罪之構成要件相當。次查，被告辛○○、庚○○二人於
    行為後，懲治盜匪條例業經於九十一年一月三十日經總統公布廢止，刑法第三百
    三十條亦經同年一月三十日經總統公布施行，同時於同年二月一日分別失效及生
    效。而懲治盜匪條例於廢止前仍為有效，並非溯及失效，亦即被告行為時之適用
    法律為懲治盜匪條例。廢止前懲治盜匪條例第五條第一項第一款規定：「意圖為
    自己或第三人不法之所有，以強暴、脅迫、藥劑、催眠或他法，致使不能抗拒而
    取他人之物或使其交付者，處無期徒刑或七年以上有期徒刑。」修正後刑法第三
    百三十條第一項規定：「犯強盜罪而有第三百二十一條第一項各款情形之一者，
    處七年以上有期徒刑」，自以修正後刑法第三百三十條第一項之規定對於被告較
    為有利，依刑法第二條第一項前段之規定，應適用修正後刑法第三百三十條第一
    項之規定論處。被告二人與姓名綽號年籍不詳之成年男子五人基於共同犯意之聯
    絡而為前揭犯行，核被告二人所為，均係犯修正後刑法第三百三十條第一項結夥
    三人以上強盜罪，及同法第三百零二條第一項妨害自由罪。而被告多次迫使被害
    人簽發本票、借據，及交付現金之犯行，係基於單一犯意，利用同一犯罪機會接
    續為之，為接續犯。被告二人與姓名年籍不詳男子五人就上揭強盜、妨害自由犯
    行，有犯意聯絡及行為之分擔，皆為共同正犯。被告二人所犯結夥三人以上強盜
    罪與妨害自由罪間，有方法結果之牽連關係，為牽連犯，應從一重依結夥三人以
    上強盜罪處斷。末查，被告辛○○前因竊盜案件，分別經臺灣臺中地方法院以八
    十三年度易字第二五九一號刑事判決判處有期徒刑五月確定，及臺灣板橋地方法
    院以八十三年度易字第五三五一號刑事判決判處有期徒刑五月確定；另因違反麻
    醉藥品管理條例案件，經臺灣高等法院以八十三年上易字第五○一六號刑事判決
    判處有期徒刑六月確定。而上開有期徒刑五月、五月、六月，經臺灣高等法院以
    八十四年度聲字九○四裁定定其應執行刑有期徒刑一年二月，於八十五年一月二
    十九日執行完畢出監；又被告庚○○曾因過失傷害案件，經本院以八十七年度交
    簡字第三○號刑事判決判處有期徒刑五月確定，並於八十八年十月六日執行完畢
    等情，業據被告二人供明在卷，有卷附臺灣高等法院被告全國前案紀錄表等件可
    按，渠二人受有期徒刑之執行完畢，五年內再犯法定刑有期徒刑以上之右罪，為
    累犯，均依法加重其刑。爰審酌被告二人犯罪之動機、目的、手段，犯罪所生之
    損害，及犯罪猶飾詞卸責等一切情狀，分別量處如主文所示之刑，以示懲儆。扣
    案如附表一、二所示之物，係屬被告所有，且係渠等犯罪所得之物，依法宣告沒
    收之。
據上論斷，應依刑事訴訟法第二百九十九條第一項前段，刑法第二條第一項前段、第
二十八條、第三百零二條第一項、修正後刑法第三百三十條第一項、刑法第五十五條
、第四十七條、第三十八條第一項第三款，罰金罰鍰提高標準條例第一條前段判決如
主文。
本案經檢察官劉憲英到庭執行職務
中      華      民      國    九十三    年      四      月      五      日
                                  臺灣宜蘭地方法院刑事第四庭
                                        審判長法  官  林  惠  玲
                                              法  官  郭  顏  毓
                                              法  官  辜  漢  忠
右正本證明與原本無異。
如不服本判決，應於判決送達後十日內，向本院提出上訴狀。（應附繕本）
                                              書記官  林  秀  麗
中      華      民      國    九十三    年      四      月      六      日
附表一（警詢卷第三十五頁）
┌──┬───┬──────┬───────┬───────┬─────┐
│編號│發票人│  票  號    │  票載發票日  │  票載到期日  │  金  額  │
├──┼───┼──────┼───────┼───────┼─────┤
│一  │丁○○│○四七九七六│八十九年一月十│八十九年二月十│五萬元    │
│    │      │            │日            │日            │          │
├──┼───┼──────┼───────┼───────┼─────┤
│二  │同  右│○四七九七七│  同    右    │  同    右    │同  右    │
├──┼───┼──────┼───────┼───────┼─────┤
│三  │同  右│○四七九七八│  同    右    │  同    右    │同  右    │
└──┴───┴──────┴───────┴───────┴─────┘
附表二（警詢卷第三十四頁）
借據壹紙（立據人郭宜生，日期中華民國八十九年元月八日）。
附錄本案論罪科刑法條全文：
刑法第三百零二條第一項
私行拘禁或以其他非法方法，剝奪人之行動自由者，處五年以下有期徒刑、拘役或三
百元以下罰金。
修正後刑法第三百三十條第一項
犯強盜罪而有第三百二十一條第一項各款情形之一者，處七年以上有期徒刑。
